臺灣高等法院臺中分院民事判決
108年度上字第493號
上  訴  人  鄭志信    
            鄭鳳雪    
            鄭素珍    
            鄭鳳琴    
            鄭瓊芬    


上  五  人
訴訟代理人  廖健智律師
複 代理 人  王寶明律師
被 上訴 人  王宗祐    
訴訟代理人  張碧霞    
            王若蕎    
上列當事人間請求損害賠償事件，上訴人對於中華民國108年4月
9日臺灣苗栗地方法院第一審刑事附帶民事訴訟判決（107年度交
附民字第53號）提起上訴，經本院刑事庭裁定移送前來（108年
度交附民上字第133號），本院於110年7月7日言詞辯論終結，判
決如下：
    主    文
上訴駁回。
第二審訴訟費用由上訴人負擔。
    事實及理由
一、程序部分：
　  按第二審訴之變更或追加，非經他造同意不得為之，但請求
    之基礎事實同一者，不在此限，民事訴訟法第446條第1項、
    第255條第1項第2款定有明文。本件上訴人於原審主張被上
    訴人違反道路交通安全規則第94條第3項、第103條第1、2項
    ，而依民法第184條第1項前段、第191條之2、第192條、第1
    94條規定，訴請被上訴人給付上訴人鄭志信新臺幣（下同）
    148萬5,950元，及給付上訴人鄭鳳雪、鄭素珍、鄭鳳琴、鄭
    瓊芬各100萬元，並均自起訴狀繕本送達翌日起至清償日止
    ，按年息百分之5計算之利息。原審為上訴人敗訴判決，上
    訴人不服，提起上訴後，追加主張被上訴人違反道路交通管
    理處罰條例第86條、刑法第276條規定，而追加民法第184條
    第2項為其請求權基礎（本院卷㈠第228頁），上訴人所追加
    之訴與原有之訴，經核其請求之基礎事實均係基於民國106
    年10月22日上訴人之被繼承人甲○○與被上訴人發生車禍衍生
    之爭執，應認在社會生活上有相當之共通性或關連性，且訴
    訟及證據資料在相當程度範圍內得加以援用，可認請求之基
    礎事實同一，依前揭規定，自不須上訴人同意即可為之，應
    予准許。
二、上訴人主張：
　　被上訴人明知僅領有小型車普通駕駛執照，不得駕駛普通重
    型機車，竟於106年10月22日下午，酒後駕駛車牌號碼000-0
    000號普通重型機車，並搭載站立於腳踏板處之姪子，沿苗
    栗縣○○鎮○○路由南往北行駛，於同日下午18時52分許，行經
    苗栗縣○○鎮○○路○○鎮公所前時，疏未注意車前狀況，撞及在
    苗栗縣○○鎮公所前由西向東步行穿越道路之甲○○，致甲○○倒
    地，受有顱骨底部其他閉鎖性骨折、硬膜上出血，伴有期間
    長短未明之意識喪失、腹內出血、蜘蛛網膜下腔出血、右側
    脛骨上端閉鎖性骨折等傷害，經送醫急救，仍於同年月24日
    上午7時15分不治死亡。鄭志信於甲○○急救期間支出醫療費
    用4萬1,000元，嗣甲○○傷重不治死亡，復支出殯葬費用44萬
    4,950元；上訴人與甲○○感情甚篤，甫經喪母之痛尚未平復
    ，現又遭逢父喪，天倫團聚不再，所受精神之痛苦難以言喻
    ，各請求精神慰撫金100萬元。爰依民法第184條第1項前段
    、第2項、第191條之2、第192條、第194條規定，提起本件
    訴訟。並聲明：被上訴人應給付鄭志信148萬5,950元，給付
    鄭鳳雪、鄭素珍、鄭鳳琴、鄭瓊芬各100萬元，及均自起訴
    狀繕本送達翌日起至清償日止，按年息百分之5計算之利息
    。
三、被上訴人則以：
　　事故發生時，因對向有一輛違停在○○鎮公所前之大貨車占用
    對向車道至少100公分，致對向一輛開啟遠光燈且跨越雙黃
    線行駛之汽車，該輛汽車先撞擊違規穿越雙黃線之甲○○，甲
    ○○再旋轉撞擊被上訴人之機車前側，而被上訴人因受對向車
    道汽車開啟遠光燈之影響，瞬間眼盲至少3秒以上，致雖已
    注意車前狀況且時速僅20-30公里，仍無法對突來之狀況採
    取緊急措施而仍發生撞擊，被上訴人應無過失可言。縱有過
    失，經鑑定結果僅為肇事次因，被上訴人之過失比應予減輕
    。又被上訴人雖無普通重型機車駕照，但領有汽車駕照，並
    非無照駕駛。而事故時，公共危險罪之標準為吐氣酒精濃度
    0.25毫克，被上訴人僅0.15毫克，公共危險罪部分復經檢察
    官為不起訴處分確定，不應列為被上訴人構成過失之因素。
    又精神慰撫金不在刑事訴訟法第487條第1項之賠償範圍內，
    上訴人請求之殯葬費用、精神慰撫金過高，且富邦產物保險
    公司已理賠之保險金應予扣除。
四、原審為上訴人敗訴之判決，上訴人不服，提起上訴，並聲明
    ：㈠原判決廢棄。㈡被上訴人應給付鄭志信148萬5,950元，給
    付鄭鳳雪、鄭素珍、鄭鳳琴、鄭瓊芬各100萬元，及均自起
    訴狀繕本送達翌日起至清償日止按週年利率百分之5計算之
    利息。㈣願供擔保，請准予宣告假執行。被上訴人答辯：上
    訴駁回。
五、不爭執事項及本件爭點（見本院卷㈠第334-337頁，並依判決
    格式修正或刪減文句，或依爭點論述順序整理內容）：
㈠、兩造不爭執事項：
⑴、被上訴人僅領有小型車普通駕駛執照，依規定不得駕駛普通
    重型機車。
⑵、被上訴人於106年10月22日下午16時30分許（其肇事後經警方
    對之施以吐氣所含酒精濃度呼氣檢測，測得其吐氣所含酒精
    濃度為每公升0.15毫克），騎乘車牌號碼000-0000號普通重
    型機車，沿苗栗縣○○鎮○○路由南往北方向行駛，行經苗栗縣
    ○○鎮○○路○○鎮公所前，撞擊自苗栗縣○○鎮公所前步行由西向
    東穿越道路，在劃有分向限制線路段穿越道路之甲○○，甲○○
    因而倒地，受有顱骨底部其他閉鎖性骨折、硬膜上出血，伴
    有期間長短未明之意識喪失、腹內出血、蜘蛛網膜下腔出血
    、右側脛骨上端閉鎖性骨折等傷害，經送醫急救，於同年月
    24日上午7時15分因創傷性休克不治死亡。
⑶、道路交通事故現場圖、道路交通事故調查報告表㈠、㈡、現場
    暨蒐證照片、監視錄影檔案截圖、苗栗縣警察局○○分局○○分
    駐所涉嫌公共危險案當事人酒精測定紀錄、○○○醫療社團法
    人○○○○○醫院病歷及所附檢驗報告、○○○○總醫院（下稱○○○○
    ）診斷證明書、勘（相）驗筆錄、臺灣苗栗地方檢察署（下
    稱苗栗地檢）檢驗報告書、相驗屍體證明書及相驗照片等在
    卷可稽【參見苗栗地檢106年度相字第546號卷（下稱相驗卷
    ）第11至23頁、第27至36頁、第39頁正、反面、第44頁、第
    50至62頁】。
⑷、被上訴人於106年10月22日肇事後晚上9時21分，在苗栗縣警
    察局○○分駐所製作公共危險案調查筆錄時陳稱：「（問：你
    今【22】日因何事於○○分駐所製作偵詢筆錄？）因為我酒後
    駕車發生交通事故遭警方查獲，所以在所製作調查筆錄」、
    「（問：請你詳述車禍發生經過情【雙方車輛行進方向、車
    道及肇事經過情形】？）當時我駕駛OOO-0000號普通重型機
    車沿○○鎮○○路由南往北直行，對方行人是於○○鎮公所前由西
    往東穿越道路，我們於○○鎮公所前發生碰撞」、「（問：駕
    車前有無飲酒？警方於交通事故現場對你實施呼氣酒精濃度
    測試，你的酒測值為多少？）駕車前有飲酒。我的酒測值0.
    15mg/L」、「（問：發現危險狀況時距離對方多遠？你採取
    何種反應措施？）【我沒有注意到對方，我看到對方行人時
    ，他已經在我的前車頭了】。我來不及反應，【我當下有緊
    急煞車】，對方行人就已經倒在我車輛前，我當時很驚恐」
    、「（問：車輛第一次撞擊之部位為何？車損情形為何？）
    車輛前車頭。我的車輛有倒地，但我不清楚車輛有沒有車損
    」、「（問：肇事當時行車速率多少？）行車速度約30至40
    公里左右」、「（問：你車上共乘幾人？你車上及對方車上
    有無人員受傷？受傷部位及傷勢如何？）機車後座有載我孫
    子【按應係侄子】。我跟我孫子都沒有受傷。對方行人倒地
    後，他的假牙掉落，後頭部一直流血，我有一直喊他，但是
    他都沒有反應，我有拜託他不要死」、「（問：當時路況、
    天候、視線如何？有無障礙物？號誌為何？標誌、標線是否
    清楚？）當時路況順暢、天候是晴天、【視線還好】。前方
    沒有障礙物。現場沒有交通號誌。標誌標線清楚」等語（參
    見相驗卷第4頁背面至第6頁）。
⑸、被上訴人於106年10月24日上午7時15分甲○○傷重不治死亡後
    ，被上訴人於同日上午10時31分至○○分駐所製作過失致死案
    件筆錄時，陳稱：「肇事當時對向車道有輛自用小客車車燈
    很亮，致使我未看見被害人要穿越道路」、「（問：當時現
    場交通號誌、標線、道路狀況、氣候、視線各如何？）無號
    誌。標線清楚。道路狀況、氣候良好、視線對向車道車輛大
    燈太亮」、「（問：發現危險時距離對方多遠？有無採取何
    種反應措施？）雙方發生碰撞後才知道。無採取何種反應措
    施」等語（參見相驗卷第7頁背面至第8頁）。
⑹、臺灣苗栗地方法院（下稱苗栗地院）107年度交易字第266號
    過失致死案件（下稱過失致死刑案）勘驗監視器錄影畫面，
    所作勘驗筆錄：「畫面左上方有一男子（下稱Ａ男〈按即被害
    人甲○○〉）站立於左側車道白線上，畫面右上方有強烈白光
    ；Ａ男由西往東穿越道路；畫面左下方於右側車道出現一輛
    普通重型機車（下稱Ｂ車），由南往北行駛；Ｂ車行駛至畫面
    右上方，Ａ男走至雙黃線處，畫面右上方出現強烈白光，無
    法辨識；Ｂ車倒地，有人影跌坐於道路上，Ｂ車旁似有人走動
    」（參見苗栗地院過失致死刑案卷第199至202頁）。
⑺、經本院109年度交上更一字第225號過失致死案件受命法官於1
    09年10月19日下午6時許，至現場實際勘驗模擬，勘驗結果
    ：「攝影機所拍攝的畫面，一開始，在路口正在橫越的人，
    影像並不清楚，但當攝影機向警車推進，前進至約原與警車
    距離一半的位置時（經測量攝影機位置在○○街、○○路口往北
    8.5公尺處）即可清楚看見橫越之人的影像」。
⑻、交通部公路總局新竹區監理所竹苗區車輛行車事故鑑定會鑑
    定意見書（下稱竹苗區鑑定會）、交通部公路總局107年9月
    26日○○字第0000000000號函覆議結果（參見苗栗地院過失致
    死刑案卷第77至80頁、第87頁），認被上訴人酒精濃度過量
    且領有普通小型車駕照，駕駛普通重型機車載學童，行經夜
    間有照明路段，未充分注意車前狀況，為肇事次因；甲○○在
    劃有分向限制線路段違規穿越道路，又未充分注意左右來車
    ，為肇事主因。
⑼、上訴人均為甲○○之繼承人，有除戶戶籍謄本、戶籍謄本（苗
    栗地院107年度交附民字第53號卷第23至31頁）。
⑽、甲○○急救之醫療費用41,000元，及死亡後之喪葬費用444,950
    元，均由鄭志信支出，有醫療費用收據及喪葬費用明細，強
    制險部分，鄭志信領取408,434元、鄭鳳雪領取408,35元、
    鄭素珍領取408,435元、鄭鳳琴領取408,434元、鄭芬領取40
    8,434元，合計2,042,172元。
⑾、被上訴人因過失致死刑案，經檢察官提起公訴，由苗栗地院
    以107年度交易字第266號判決無罪，因檢察官不服提起上訴
    ，經本院以108年度交上易字第625號判決判處被上訴人有期
    徒刑4月。嗣提起上訴，經最高法院於109年7月9日以109年
    度台上字第3052號判決撤銷發回本院審理，本院於109年12
    月8日以109年度交上更一字第225號判決判處被上訴人有期
    徒刑4月，嗣提起上訴，最高法院於110年6月23日以110年度
    台上字第3757號判決駁回上訴確定。
㈡、本件爭點：
⑴、被上訴人就本件事故有無過失責任？所應負之肇事責任比例
    為多少？
⑵、上訴人所得請求之賠償金各為多少？
六、本院之判斷：
㈠、被上訴人就甲○○之死亡應負過失責任：
    上訴人主張被上訴人僅領小型車普通駕駛執照，依規定不得
    駕駛普通重型機車，且在吐氣所含酒精濃度達每公升0.15毫
    克以上，依規定不得駕車，竟在飲用含酒精類飲料之保力達
    後，騎乘普通重型機車上路，並在腳踏板處搭載學童，因未
    注意車前狀況而在苗栗縣○○鎮○○路○○鎮公所前撞擊步行穿越
    道路之甲○○，致甲○○倒地，受有顱骨底部其他閉鎖性骨折、
    硬膜上出血，伴有期間長短未明之意識喪失、腹內出血、蜘
    蛛網膜下腔出血、右側脛骨上端閉鎖性骨折等傷害，經送醫
    急救後不治死亡等事實，業據提出道路交通事故現場圖、○○
    ○○診斷證明書、苗栗地檢107年度調偵字第71號起訴書等件
    為證，而被上訴人上開過失致死刑案，業經法院判刑確定，
    有本院108年度交上易字第625號、109年度交上更一字第225
    號刑事判決，及最高法院110年度台上字第3757號刑事判決
    附卷可佐，並經本院依職權調閱上開刑事卷宗核閱屬實，堪
    信上訴人上開主張為真實。被上訴人雖否認未注意車前狀況
    及甲○○先遭對向汽車撞擊後，始與被上訴人發生碰撞云云。
⑴、惟查，苗栗地院於審理過失致死刑案時，曾勘驗監視器錄影
    畫面，勘驗結果為：「畫面左上方有一男子（下稱Ａ男【按
    即甲○○】）站立於左側車道白線上，畫面右上方有強烈白光
    ；Ａ男由西往東穿越道路；畫面左下方於右側車道出現一輛
    普通重型機車（下稱Ｂ車），由南往北行駛；Ｂ車行駛至畫面
    右上方，Ａ男走至雙黃線處，畫面右上方出現強烈白光，無
    法辨識；Ｂ車倒地，有人影跌坐於道路上，Ｂ車旁似有人走動
    」，有勘驗筆錄附卷可佐（參見苗栗地院過失致死刑案卷第
    199至第202頁）。徵諸被上訴人尚未接近○○路與○○街交岔路
    口時，甲○○已站在○○路由北往南方向之路肩白線上，準備穿
    越○○路，待被上訴人所騎乘之機車行駛至○○路與○○街口中央
    處，甲○○已跨越○○路中間分向限制線即雙黃線，站在○○路由
    南往北方向之車道靠近中間分向限制線處，而○○路由南往北
    方向車道之路肩處設有一盞路燈，甲○○穿越○○路時，其行進
    路線係在該盞路燈之光線照射範圍內，被上訴人騎乘機車駛
    近時，當可看見甲○○正在穿越○○路，應無疑義。又依監視器
    畫面結果顯示，對向大燈甚亮之不詳汽車行經事故地點時，
    甲○○係在○○路由南往北方向車道上，而非○○路由北往南方向
    之車道上，當時甲○○已經過被上訴人對向車道，而站立於分
    向限制線處，斷無與被上訴人對向車道之不詳汽車發生碰撞
    之理，而應係與被上訴人所騎乘之機車發生碰撞，始與事實
    相符，此亦與被上訴人所騎乘之機車車頭斜板處，於事故發
    生後確有破裂之跡證相符。加以依被上訴人對向之不詳汽車
    行經甲○○站立位置時，以當時該處照明情形，如依被上訴人
    抗辯甲○○先遭對向不詳汽車撞擊後，身體旋轉倒往被上訴人
    車道，則對向不詳汽車當會出現撞擊阻礙物時所生晃動停滯
    情形，惟對向不詳汽車並未發生晃動停滯情事，反係持續向
    前行駛，益證對向車道不詳汽車並未撞擊甲○○，被上訴人抗
    辯甲○○先遭對向不詳汽車撞擊後，始與被上訴人所騎乘機車
    發生碰撞云云，應與事實不符，未堪採信。
⑵、次查，被上訴人肇事後於當（22日）晚9時21分至○○分駐所製
    作公共危險案調查筆錄時陳稱：「（問：你今【22】日因何
    事於○○分駐所製作偵詢筆錄？）因為我酒後駕車發生交通事
    故遭警方查獲，所以在所製作調查筆錄」、「（問：請你詳
    述車禍發生經過情形【雙方車輛行進方向、車道及肇事經過
    情形】？）當時我駕駛OOO-0000號普通重型機車沿○○鎮○○路
    由南往北直行，對方行人是於○○鎮公所前由西往東穿越道路
    ，我們於○○鎮公所前發生碰撞」、「（問：駕車前有無飲酒
    ？警方於交通事故現場對你實施呼氣酒精濃度測試，你的酒
    測值為多少？）駕車前有飲酒。我的酒測值0.15mg/L」、「
    （問：發現危險狀況時距離對方多遠？你採取何種反應措施
    ？）【我沒有注意到對方，我看到對方行人時，他已經在我
    的前車頭了】。我來不及反應，【我當下有緊急煞車】，對
    方行人就已經倒在我車輛前，我當時很驚恐」、「（問：車
    輛第一次撞擊之部位為何？車損情形為何？）車輛前車頭。
    我的車輛有倒地，但我不清楚車輛有沒有車損」、「（問：
    肇事當時行車速率多少？）行車速度約30至40公里左右」、
    「（問：你車上共乘幾人？你車上及對方車上有無人員受傷
    ？受傷部位及傷勢如何？）機車後座有載我孫子【按應係侄
    子】。我跟我孫子都沒有受傷。對方行人倒地後，他的假牙
    掉落，後頭部一直流血，我有一直喊他，但是他都沒有反應
    ，我有拜託他不要死」、「（問：當時路況、天候、視線如
    何？有無障礙物？號誌為何？標誌、標線是否清楚？）當時
    路況順暢、天候是晴天、【視線還好】。前方沒有障礙物。
    現場沒有交通號誌。標誌標線清楚」等語（參見相驗卷第4
    頁背面至第6頁）。依上開筆錄所示，被上訴人於肇事後坦
    承酒後騎乘機車，至○○鎮公所前，因未注意到甲○○，於看到
    甲○○時，甲○○已在被上訴人之前車頭，被上訴人當下雖有緊
    急煞車，惟機車車頭仍撞擊甲○○，甲○○因而倒在機車前，頭
    部一直流血，當時天候晴、路況順暢、視線良好，前方亦無
    障礙物。徵諸上開筆錄係在事故發生不久後所製作，被上訴
    人對於事故發生時之情狀記憶最為清晰，且如眼睛遭強光照
    射致生車禍之印象當歷歷在目，然被上訴人當時並未提及稱
    肇事當時對向車道有車燈很亮之不詳汽車，致無法看見甲○○
    要穿越道路，顯見被上訴人抗辯，應與事實不符，未足採認
    。至被上訴人於甲○○傷重不治死亡後，前往○○分駐所製作過
    失致死案件筆錄時，始改稱：肇事當時對向車道有輛自用小
    客車車燈很亮，致使我未看見被害人要穿越道路」等語（參
    見相驗卷第7頁背面至第8頁），與上開最接近事故時間之陳
    述不符，顯係為事後脫免責任所為，自不足採。
⑶、再查，本院刑事庭於上開過失致死案件中，曾擇定與事故時
    間、條件相近之109年10月19日傍晚6時許，前往現場實際勘
    驗模擬結果：「攝影機所拍攝的畫面，一開始，在路口正在
    橫越的人，影像並不清楚，但當攝影機向警車推進，前進至
    約原與警車距離一半的位置時(經測量攝影機位置在○○街、○
    ○路口往北8.5公尺處)即可清楚看見橫越之人的影像」（參
    見本院109年度交上更一字第225號過失致死刑案卷第142頁
    ）。依上開勘驗結果所示，被上訴人依當時現場情形，應可
    看見正在橫越馬路之甲○○，被上訴人抗辯因對向不詳汽車強
    光照射，致無法看見正在橫越馬路之甲○○，始發生事故云云
    ，自與事實不合，殊難採信。
⑷、按機車附載人員或物品，應依下列規定：二、小型輕型機車
    不得附載人員，重型及普通輕型機車在駕駛人後設有固定座
    位者，得附載1人；汽車行駛時，駕駛人應注意車前狀況及
    兩車並行之間隔，並隨時採取必要之安全措施；又飲用酒類
    或其他類似物後其吐氣所含酒精濃度達每公升0.15毫克或血
    液中酒精濃度達百分之0.03以上不得駕車，道路交通安全規
    則第88條第1項第2款、第94條第3項、第114條第2款分別定
    有明文。被上訴人飲用含酒精類飲料之保力達後，吐氣所含
    酒精濃度達每公升0.15毫克以上，騎乘普通重型機車，並搭
    載站立於腳踏板處之姪子，於行經事故地點時，原應注意車
    前狀況，隨時採取必要之安全措施，而依事發當時天候晴、
    夜間有照明、柏油路面乾燥、無缺陷、無障礙物、視距良好
    ，被上訴人並無不能注意之情事，有道路交通事故調查報告
    表㈠附於本院上開刑事卷可佐（參見相驗卷第12頁），且本
    件交通事故經送請竹苗區鑑定會鑑定及交通部公路總局覆議
    結果，亦認：「一、行人甲○○在劃有分向限制線路段違規穿
    越道路，又未充分注意左右來車，為肇事主因。二、王宗祐
    酒精濃度過量，…前載學童，行經夜間有照明路段，未充分
    注意車前狀況，為肇事次因」，有交通部公路總局107年5月
    21日○○○字第0000000000號函、107年9月26日○○字第0000000
    000號函覆議結果各1紙在卷可稽（參見苗栗地院過失致死刑
    案卷第77至第80頁、第87頁）。益徵被上訴人於上開時、地
    駕駛車輛，確有吐氣酒精濃度已達禁止駕車卻貿然駕車上路
    及搭載站立於腳踏板處之姪子與未注意車前狀況，因而撞擊
    亦在劃有分向限制線路段違規穿越道路及未充分注意左右來
    車之甲○○，被上訴人就此事故之發生，顯有過失，且與甲○○
    受傷死亡之結果間，具有相當因果關係。從而，上訴人依侵
    權行為損害賠償法律關係，請求被上訴人賠償所受損害，洵
    屬正當。
⑸、上開鑑定意見另認被上訴人領有小型車普通駕駛執照駕駛普
    通重型機車，亦屬事故發生之原因部分。惟按，駕駛人欲合
    法駕駛普通重型機車，應先取得普通重型機車駕駛執照，被
    上訴人僅具備小型車普通駕駛執照，並未持有普通重型機車
    之駕駛執照，此為兩造所不爭執。依道路交通安全規則第61
    條規定：「汽車駕駛人取得高一級車類之駕駛資格者，應換
    發駕駛執照，並准其駕駛較低級車類之車輛，其規定如下：
    ...四、已領有小型車駕駛執照者，得駕駛輕型機車。...」
    ，被上訴人僅能駕駛輕型機車，其違反前開規定，逕行騎乘
    排氣量為125立方公分之普通重型機車，自有駕駛能力不足
    控制普通重型機車之危險性；然無照駕駛所產生之行車危險
    依其具體情形容有不同，應個別區辨之。被上訴人依法本得
    駕駛汽缸總排氣量在50立方公分以下之輕型機車，顯見其非
    完全不得駕駛須具備相當平衡能力之二輪機車，僅在於控制
    排氣量、速度與馬力皆大於普通輕型機車之普通重型機車時
    ，需另經行政部門之考試測驗，以確保其具備足夠之平衡與
    駕駛能力，此類無照駕駛之危險性，與未領有駕駛執照即行
    駕駛小型車或機車之情形仍有不同，後者之危險性原則上高
    於前者，此由道路交通管理處罰條例將此二情形分別訂於該
    條例第21條、第22條規定，並課以輕重有別之裁罰標準即可
    得知。是以被上訴人雖未有普通重型機車之駕照，依法不得
    駕駛普通重型機車，然此一過失對於行車之安全性未必增加
    危險，實非系爭車禍事故發生之重要因素，此部分鑑定意見
    為本院所不採。
㈡、按因故意或過失，不法侵害他人之權利者，負損害賠償責任
    ；違反保護他人之法律，致生損害於他人者，負賠償責任。
    但能證明其行為無過失者，不在此限。汽車、機車或其他非
    依軌道行駛之動力車輛，在使用中加損害於他人者，駕駛人
    應賠償因此所生之損害。但於防止損害之發生，已盡相當之
    注意者，不在此限。不法侵害他人致死者，對於支出醫療及
    增加生活上需要之費用或殯葬費之人，亦應負損害賠償責任
    ；不法侵害他人致死者，被害人之父、母、子、女及配偶，
    雖非財產上之損害，亦得請求賠償相當之金額，民法第184
    條第1項前段、第2項、第191條之2、第192條第1項、第194
    條分別定有明文。本件被上訴人應負損害賠償責任，已如前
    述，爰就上訴人請求賠償之金額分述如下：
⑴、鄭志信（慰撫金以外）部分：
①、喪葬費用部分：鄭志信主張因甲○○死亡而支出喪葬費用44萬4
    ,950元，此為被上訴人所不爭執（見不爭執事項⑽，鄭志信
    就此部分之請求為有理由，應予准許。
②、醫療費用部分：鄭志信主張因甲○○送醫急救支出醫療費用4萬
    1,000元，業據提出○○○○醫療費用收據可佐（見本院卷㈠第10
    9-115頁），此為被上訴人所不爭執（見不爭執事項⑽，惟抗
    辯醫療費用係被上訴人所支付，然並未舉證以實其說，亦未
    提出事證供本院調查，應認其抗辯尚難採信，鄭志信就此部
    分之請求為有理由，應予准許。
⑵、上訴人請求精神慰撫金部分：
    又精神慰撫金之多寡，應斟酌雙方之身分、地位、資力與加
    害之程度及其他各種情形核定相當之數額。而所謂相當金額
    ，應以實際加害之情形、被害人所受精神上痛苦之程度、賠
    償權利人之身分地位、經濟能力，並斟酌賠償義務人之經濟
    狀況、可歸責之程度等定之。經查，本件因被上訴人過失駕
    車行為致上訴人之父死亡之不法侵權行為，侵害上訴人之權
    利，且具有相當因果關係，已如上述，而甲○○為上訴人之父
    ，因被上訴人過失不法侵害甲○○致死，上訴人精神上遭受相
    當程度之痛苦，至屬顯然，其依民法第194條規定，請求被
    上訴人給付精神上損害賠償，自屬有據。次查，本院審酌鄭
    志信為甲○○長子，與甲○○同住於苗栗縣○○鎮，並負責照顧甲
    ○○生活起居，學歷為高職畢業，現經營小吃攤，名下有土地
    2筆、房屋1棟及汽車1輛；鄭鳳雪為甲○○長女，現居苗栗縣○
    ○鎮從事保姆工作，學歷為國中畢業，名下有土地1筆、房屋
    1間及汽車1輛；鄭素珍為甲○○次女，現居○○市從事餐飲業時
    薪人員，學歷為高職畢業，名下無不動產，；鄭鳳琴為甲○○
    三女，現居苗栗縣○○鎮擔任家管，學歷為高職畢業，名下無
    其他不動產及投資；鄭瓊芬為甲○○四女，現居○○市擔任科技
    部副司長，學歷為碩士畢業，名下有土地2筆、房屋1間。而
    被上訴人從事鐵工，名下無不動產，學歷為國中畢業。本院
    審酌兩造之身分、年齡、地位、技能、經濟能力、上訴人喪
    父、甲○○之死亡雖係被上訴人之侵權行為所致，惟甲○○就事
    故之發生亦與有過失（詳後述）等情節，認上訴人各得請求
    之精神慰撫金以70萬元內為適當，逾此部分之請求，即屬無
    據。
⑶、綜上，鄭志信得請求被上訴人賠醫療費用4萬1,000元、喪葬
    費44萬4,950元及精神慰撫金70萬元，合計118萬5,950元；
    鄭鳳雪、鄭素珍、鄭鳳琴、鄭瓊芬各得請求70萬元。
㈢、再按損害之發生或擴大．被害人與有過失者，法院得減輕賠償
    金額，或免除之，民法第217條第1項定有明文。又行人穿越
    道路，應依下列規定：三、在禁止穿越、劃有分向限制線、
    設有劃分島或護欄之路段或三快車道以上之單行道，不得穿
    越道路。六、在未設第1款行人穿越設施，亦非禁止穿越之
    路段穿越道路時，應注意左右無來車，始可小心迅速穿越，
    道路交通安全規則第134條第3、6款定有明文。經查，本件
    事故之發生，固因被上訴人酒精濃度逾禁止駕駛之濃度、違
    規在腳踏板處搭載學童，及未注意車前狀況所致。惟甲○○在
    劃有分向限制線路段違規穿越道路，又未充分注意左右來車
    ，堪認甲○○就事故之發生與有過失。本院審酌事故發生時，
    被上訴人依規定正常行駛於道路上，雖有上開過失因素而應
    就甲○○之死亡負過失責任，然被上訴人就所行駛之道路擁有
    路權，係甲○○在禁止行人穿越之地點穿越道路，甲○○在事故
    當時之事故地點並無擁有路權，自應負較重之過失責任，此
    亦為上開鑑定意見所是認，本院審酌被上訴人及甲○○對系爭
    事故發生原因及過失情形，認負擔之過失比例各為30％、70％
    。依此過失比例計算，被上訴人應賠償鄭志信之金額為35萬
    5,785元【（41000+444950+700000）×30％＝355,785元】；應
    賠償鄭鳳雪、鄭素珍、鄭鳳琴、鄭瓊芬各21萬元（700000×3
    0％＝210000）。
㈣、又兩造均不爭執強制險部分，鄭志信已領取40萬8,434元、鄭
    鳳雪已領取40萬8,435元、鄭素珍已領取40萬8,435元、鄭鳳
    琴已領取40萬8,434元、鄭瓊芬領取40萬8,434元，已領取之
    強制險應予扣除，經扣除後，上訴人均已不得再向被上訴人
    請求賠償（鄭志信：000000-000000=負52649，鄭鳳雪、鄭
    素珍、鄭鳳琴、鄭瓊芬（000000-000000=負198434，000000
    -000000=負198435）。
七、綜上所述，上訴人依民法第184條第1項前段、第2項、第191
    條之2、第192條、第194條規定，請求被上訴人應給付鄭志
    信148萬5,950元本息，給付鄭鳳雪、鄭素珍、鄭鳳琴、鄭瓊
    芬各100萬元本息，為無理由，不應准許。原審駁回上訴人
    之請求，理由雖有不同，惟結論並無二致，仍應予維持。上
    訴意旨指摘原判決此部分不當，求予廢棄改判，為無理由，
    應予駁回。
八、本件事證已臻明確，兩造其餘攻擊防禦方法及所提證據，經
    本院審酌後，認均不足以影響判決之結果，爰不逐一詳予論
    駁，併此敘明。
九、據上論結，本件上訴為無理由，依民事訴訟法第449條第2項
    、第78條，判決如主文。
中　　華　　民　　國　　110 　年　　7 　　月　　28　　日
                  民事第二庭    審判長法　官  楊國精
　　　　　　　　　　　      　　　　　法　官  陳得利
　　　　　　　　　　　      　　　　　法　官  李立傑
正本係照原本作成。
上訴人得上訴。如不服本判決，僅得以適用法規顯有錯誤為理由
逕向最高法院提起上訴，但須經本院之許可。
提起上訴應於收受送達後二十日內向本院提出上訴狀同時表明上
訴理由；裁判宣示後送達前提起上訴者，應於判決送達後十日內
補提理由書狀。並應提出委任律師或具有律師資格之人之委任狀
；委任有律師資格者，另應附具律師資格證書及釋明委任人與受
任人有民事訴訟法第四百六十六條之一第一項但書或第二項所定
關係之釋明文書影本。
　　　　　　　　　　　　　　　　　　　  書記官  李欣憲
中　　華　　民　　國　　110 　年　　7 　　月　　28　　日